【裁判字號】    98,裁,2725
【裁判日期】    981112
【裁判案由】    綜合所得稅
【裁判全文】
最  高  行  政  法  院  裁  定
                                      98年度裁字第2725號
上  訴  人  甲○○
被 上訴 人  財政部臺北市國稅局
代  表  人  乙○○
上列當事人間綜合所得稅事件，上訴人對於中華民國98年8月27
日臺北高等行政法院98年度訴更一字第17號判決，提起上訴，本
院裁定如下：
    主  文
上訴駁回。
上訴審訴訟費用由上訴人負擔。
    理  由
一、按對於高等行政法院判決之上訴，非以其違背法令為理由，
    不得為之，行政訴訟法第242條定有明文。依同法第243條第
    1項規定，判決不適用法規或適用不當者，為違背法令；而
    判決有同條第2項所列各款情形之一者，為當然違背法令。
    是當事人對於高等行政法院判決上訴，如依行政訴訟法第24
    3條第1項規定，以高等行政法院判決有不適用法規或適用不
    當為理由時，其上訴狀或理由書應有具體之指摘，並揭示該
    法規之條項或其內容；若係成文法以外之法則，應揭示該法
    則之旨趣，倘為司法院解釋或本院之判例，則應揭示該判解
    之字號或其內容。如以行政訴訟法第243條第2項所列各款情
    形為理由時，其上訴狀或理由書，應揭示合於該條項各款之
    事實。上訴狀或理由書如未依此項方法表明者，即難認為已
    對高等行政法院判決之違背法令有具體之指摘，其上訴自難
    認為合法。
二、緣上訴人民國（下同）90年度綜合所得稅結算申報，被上訴
    人以上訴人虛報捐贈扣除額新臺幣（下同）951,900元，及
    短漏報其配偶營利及租賃所得計90,042元，致短漏所得稅額
    240,223元，違反所得稅法第71條第1項規定，被上訴人經審
    理結果，乃補徵上訴人所得稅額328,916元，並按所漏稅額
    處1倍之罰鍰計240,200元（計至百元止）。上訴人不服，循
    序提起行政訴訟。經原審法院以95年度訴字第1201號判決：
    「訴願決定及原處分（復查決定）關於科處罰鍰部分均撤銷
    。上訴人其餘之訴駁回。訴訟費用由被上訴人負擔二分之一
    ，餘由上訴人負擔。」，上訴人及被上訴人均不服，向本院
    提起上訴，經本院97年度判字第1092號判決將原判決關於罰
    鍰及該訴訟費用部分均廢棄，發回原審重為審理。原審以：
    上訴人配偶凌瑞賢係基於其與臺北市政府間之聯合開發合約
    ，履行系爭土地應有部分移轉之義務，其並因之而享有增加
    系爭土地可建樓地板面積之利益，另並有應分攤分配取得建
    物之建造費用義務，業經明白記載於上開聯合開發合約，應
    屬上訴人所明知之範疇，該性質參照整體合約之主要目的及
    其經濟價值足以顯示並非無償贈與，應堪認定。而即使合約
    文字有用「贈與」乙詞，然既與聯合開發實情不符，於為所
    得稅申報時，就此是否得列屬贈與扣除額範疇，上訴人自應
    向稅捐稽徵機關探尋或查證，且上訴人依所得稅法規定，有
    誠實申報所得並繳納所得稅之義務，自應注意其等所得或相
    關扣除額有疑問時，即有查證之義務。不能僅憑契約書上有
    贈與之記載而認即得免除查明之義務，其應盡力探知所得稅
    法相關規定，且無不能注意情事，竟疏未注意，逕依其個人
    對該聯合開發合約片面之解讀，即認移轉系爭土地應有部分
    係屬贈與，而率予列報，是上訴人即使無虛報扣除額致漏稅
    之故意，亦有過失，自堪認定。次查上訴人向臺北市政府捷
    運工程局申請核發捐贈土地證明書，僅取得免納土地增值稅
    之相關文書，就其有誠實申報所得並繳納所得稅之義務而言
    ，對實質契約關係並非贈與關係之聯合開發實情，自應有進
    一步向稅捐稽徵機關查詢之義務，因此臺北市政府捷運工程
    局所檢送之函即使稱「以代替捐贈土地證明書」，亦無礙於
    上訴人與臺北市政府間實質上存立之法律關係，更無由據以
    將具有對價關係之土地所有權移轉關係，轉變為無對價關係
    之無償贈與關係，上訴人配偶與臺北市政府捷運工程局交涉
    之過程，亦不足以阻卻上訴人即使無虛報扣除額致漏稅之故
    意，亦有過失之認定等由，據以認定上訴人應負過失責任。
三、本件上訴人對於臺北高等行政法院判決上訴，主張：原判決
    未具體指出上訴人有向稅捐稽徵機關查詢義務之法律規定，
    該等義務究竟從何而來？上訴人究係違反何一法定義務？原
    判決均未記載，有判決不適用法規之違法；又原判決對上訴
    人配偶向臺北市政府捷運局申請捐贈土地證明書及臺北市政
    府捷運局之回覆函等該二證物隻字未提，顯有判決不備理由
    之違法等語。雖以該判決違背法令為由，惟核其上訴理由，
    係就原審取捨證據、認定事實之職權行使，指摘其為不當，
    並就原審已論斷者，泛言未論斷，或就原審所為論斷，泛言
    其論斷矛盾，而非具體表明合於不適用法規、適用法規不當
    、或行政訴訟法第243條第2項所列各款之情形，難認對該判
    決之如何違背法令已有具體之指摘。依首開規定及說明，應
    認其上訴為不合法。
四、據上論結，本件上訴為不合法。依行政訴訟法第249條第1項
    前段、第104條、民事訴訟法第95條、第78條，裁定如主文
    。
中    華    民    國    98    年    11    月    12    日
                    最高行政法院第七庭
                        審判長法官  藍  獻  林
                              法官  劉  介  中
                              法官  廖  宏  明
                              法官  張  瓊  文
                              法官  林  文  舟
以  上  正  本  證  明  與  原  本  無  異
中    華    民    國    98    年    11    月    13    日
                              書記官  彭  秀  玲


司法院資訊處製作；財團法人民間司法改革基金會備份。
